【裁判字號】    97,上訴,3645
【裁判日期】    971028
【裁判案由】    毒品危害防制條例
【裁判全文】
臺灣高等法院刑事判決                97年度上訴字第3645號
    上  訴  人
    即  被  告  甲○○
                        號
    選任辯護人  金  鑫  律師
    上  訴  人
    即  被  告  丙○○
                        巷21.
    選任辯護人  鍾永盛  律師
                吳偉豪  律師
上列上訴人因毒品危害防制條例案件，不服臺灣桃園地方法院96
年度訴字第829號中華民國97年6月12日第一審判決（起訴案號：
臺灣桃園地方法院檢察署95年度偵字第20496號），提起上訴，
本院判決如下：
    主  文
原判決撤銷。
甲○○共同連續販賣第三級毒品，累犯，處有期徒刑柒年陸月，
如附表一所示財物與丙○○連帶沒收之，如全部或一部不能沒收
時，以其財產連帶抵償之，扣案如附表二所示之物沒收之，如附
表三所示之財物沒收之，如全部或一部不能沒收時，追徵其價額
。
丙○○共同連續販賣第三級毒品，處有期徒刑柒年陸月，如附表
一所示財物與甲○○連帶沒收之，如全部或一部不能沒收時，以
其財產連帶抵償之，扣案如附表二所示之物沒收之，如附表三所
示之財物沒收之，如全部或一部不能沒收時，追徵其價額。
    事  實
一、甲○○前於民國90年間因賭博案件，經本院以90年度上易字
    第1666號刑事判決判處有期徒刑7月，併科罰金銀元1萬元即
    新臺幣3萬元，罰金如易服勞役，以銀元300元即新臺幣900
    元折算1日確定，於91年11月20日入監執行，於92年6月19日
    執行完畢（於本案構成累犯）。詎猶不知悔改，與丙○○2
    人均明知愷他命（Ketamine，俗稱Ｋ他命）係經公告列為毒
    品危害防制條例第2條第2項第3款之第三級毒品，未經許可
    不得擅自販賣、轉讓，竟共同基於意圖營利而販賣第三級毒
    品之概括犯意聯絡，由丙○○負責提供第三級毒品愷他命供
    甲○○販售；另甲○○及丙○○並分別以門號0000000000、
    0000000000號行動電話作為販賣第三級毒品愷他命之聯絡工
    具，而為下列行為：
（一）由甲○○以門號0000000000行動電話與林韋嘉所持用之門
      號0000000000號行動電話聯繫，於94年9月間某日起至95
      年2月底某日止，在桃園縣附近某不詳地點，以1公克新臺
      幣（下同）950元、每次交易價金5萬元之代價，販賣第三
      級毒品愷他命予林韋嘉共12次，所得共計60萬元，販賣所
      得由丙○○、甲○○朋分。
（二）另由甲○○以門號0000000000號行動電話與趙志國所持用
      之門號0000000000號行動電話聯繫，於94年12月12日某時
      ，在桃園縣附近某不詳地點，以1萬5,000元之代價販賣第
      三級毒品愷他命20公克與趙志國及其友人；再於94年12月
      14日凌晨某時，在桃園縣附近某不詳地點，販賣價值共2
      萬元之第三級毒品愷他命與趙志國及其友人；又於94年12
      月16日，在桃園縣附近某不詳地點，以每包100公克，每
      公克750元之代價，販賣4包第三級毒品愷他命予趙志國及
      其友人，所得共計30萬元，販賣所得均由丙○○、甲○○
      朋分。嗣經警先對甲○○使用之門號0000000000行動電話
      實施通訊監察，再於95年4月6日查獲林韋嘉，並在林韋嘉
      之友人乙○○位於彰化縣和美鎮○○路176巷12號住處，
      扣得林韋嘉向甲○○、丙○○2人販入如附表二編號一所
      示之第三級毒品愷他命，始循線查獲上情。
二、案經彰化縣政府警察局移送臺灣彰化地方法院檢察署呈請臺
    灣高等法院檢察署檢察長令轉臺灣桃園地方法院檢察署檢察
    官偵查起訴。
    理  由
壹、程序方面
一、按刑事審判上之共同被告，係為訴訟經濟等原因，由檢察官
    或自訴人合併或追加起訴，或由法院合併審判所形成，其間
    各別被告及犯罪事實仍獨立存在。故共同被告對於其他共同
    被告之案件而言，為被告以外之第三人，本質上屬於證人，
    為確保被告對證人之詰問權，證人於審判中，應依法定程序
    ，到場具結陳述，並接受被告之詰問，其陳述始得作為認定
    被告犯罪事實之判斷依據（最高法院93年臺上字第5726號判
    決意旨參照）。故被告甲○○、丙○○雖同為本案被告，然
    公訴人分別援引被告2人於警詢、檢察官偵查中及原審審理
    時所為之陳述為其餘被告犯行之證據，則就被告甲○○而言
    ，被告丙○○之陳述；就被告丙○○而言，被告甲○○之陳
    述，無異屬「被告以外之人」之陳述，合先敘明。次按被告
    以外之人於審判外之言詞或書面陳述，除法律有規定者外，
    不得作為證據；被告以外之人於偵查中向檢察官所為之陳述
    ，除顯有不可信之情況者外，得為證據；被告以外之人於檢
    察事務官、司法警察官或司法警察調查中所為之陳述，與審
    判中不符時，其先前之陳述具有較可信之特別情況，且為證
    明犯罪事實存否所必要者，得為證據；再被告以外之人於審
    判外之陳述，雖不符刑事訴訟法第159條之1至第159條之4之
    規定，而經當事人於審判程序同意作為證據，法院審酌該言
    詞陳述或書面陳述作成時之情況，認為適當者，亦得為證據
    。當事人、代理人或辯護人於法院調查證據時，知有第159
    條第1項不得為證據之情形，而未於言詞辯論終結前聲明異
    議者，視為有前項之同意。刑事訴訟法第159條第1項、第15
    9條之1第2項、第159條之2、第159條之5分別定有明文。又
    刑事訴訟法第159條之2所謂「經證明具有可信之特別情況」
    ，應依陳述人於陳述時之「外部情況」是否具有可信性決定
    之，所謂「外部情況」係指就詢問有無出於不正方法、陳述
    是否出於非任意性、有無違反法定障礙事由期間不得詢問及
    禁止夜間詢問之規定、詢問時是否踐行應先告知義務、警詢
    筆錄所載與錄音或錄影內容是否相符等情，且必須依據陳述
    人之觀察、記憶、表達是否正確、陳述人有無虛偽陳述之動
    機，及對照同一待證事項之其他經過詰問證人之證述是否相
    同，有無矛盾之處而加以綜合決定（最高法院94年度臺上字
    第1653號判決意旨參照）。公訴人援引被告甲○○、丙○○
    於警詢、檢察官偵查中之陳述為其餘被告犯行之證據，則渠
    等所言相對於自身以外之其他被告，無異於證人地位之證言
    ，且渠等於警詢及偵查中向檢察官所為之陳述，屬審判外之
    陳述，又公訴人援引證人林韋嘉、趙志國、王桂洲、乙○○
    分別於警詢中及檢察官訊問時之證述，均係被告以外之人於
    審判外之言詞陳述，故須檢視上開證述內容是否有前開得為
    證據之情形。
（一）本件證人即共同被告甲○○、丙○○，證人林韋嘉、趙志
      國、王桂洲、乙○○於檢察官訊問時經具結後所為之證述
      ，其性質雖均屬傳聞證據，惟本院審酌共同被告甲○○、
      丙○○為本件當事人；證人林韋嘉、趙志國自陳係向被告
      甲○○購買第三級毒品愷他命之人；證人王桂洲則自陳係
      陪同林韋嘉向被告甲○○購買愷他命之人；證人乙○○則
      為證人林韋嘉為警扣案之毒品藏放處所之住戶，依其陳述
      乃親身經歷本案發生經過，渠等證詞對認定犯罪事實之存
      否均有其必要性，且證人甲○○、丙○○、林韋嘉、趙志
      國、王桂洲、乙○○於檢察官偵查中，經檢察官諭知證人
      有具結之義務及偽證之處罰並命朗讀結文具結擔保其證言
      之真實性後，以證人身分，於檢察官面前完整、連續陳述
      其親身經歷，且查無違法取證之瑕疵存在，應無顯不可信
      之情形，依刑事訴訟法第159條之1第2項之規定，自均得
      為證據。
（二）至證人林韋嘉、趙志國、王桂洲、乙○○於警詢時所為證
      述對被告甲○○、丙○○而言；證人即共同被告甲○○於
      警詢中之證述對被告丙○○而言；證人即共同被告丙○○
      於警詢中之證述對被告甲○○而言，雖均亦屬傳聞證據，
      惟被告丙○○及其選任辯護人，就證人即共同被告甲○○
      、證人林韋嘉、趙志國、王桂洲前開證述，在原審準備程
      序中經提示並告以要旨，對證據能力一節均表示無意見，
      且就前開4位證人及證人乙○○於警詢中之證述，於本案
      原審言詞辯論終結前均未聲明異議。原審審酌上開證人甲○○、林韋嘉、趙志國、王桂洲、乙○○分別於警詢時所
      為之證述，均係於距案發時刻較為接近之時點，就其親身
      經歷之事實所為，且無人情施壓或干擾，另均核無違法取
      證之情事，依上開證述作成當時之情況，並無不適當之情
      形，因認依刑事訴訟法第159條之5之規定，均得為證據。
（三）至被告甲○○及其選任辯護人，就證人即共同被告丙○○
      於警詢中之證述，在原審準備程序中經提示並告以要旨，
      對證據能力一節表示無意見，且就證人即共同被告丙○○
      及證人乙○○於警詢中之證述，於本案原審言詞辯論終結
      前均未聲明異議，僅就證人乙○○之證述認與被告甲○○
      無關連性，另並抗辯證人林韋嘉、趙志國、王桂洲之證述
      為審判外陳述，惟原審審理中業已傳喚林韋嘉、趙志國、
      王桂洲到庭以證人身分作證，並准許被告甲○○對林韋嘉
      、趙志國、王桂洲當庭及先前陳述進行詰問，此有原審審
      判筆錄在卷可考。即已賦予被告甲○○對於證人林韋嘉、
      趙志國、王桂洲對質詰問機會，因之，參諸刑事訴訟法15
      9條規定之立法意旨原即在保障被告之對質詰問權以觀，
      證人林韋嘉、趙志國、王桂洲於審判外之警詢中所為之證
      述既已經被告甲○○於原審審理中經交互詰問予以核實，
      則林韋嘉、趙志國、王桂洲於審判外陳述與審判中之證述
      意旨相符之部分，其屬傳聞證據之瑕疵，應已治癒，業可
      認非仍屬傳聞，而已無依該條規定排除之必要。至林韋嘉
      、趙志國、王桂洲於審判外陳述與審判中之證述意旨不符
      之部分，基於後述之理由，堪認其陳述均具較可信之特別
      狀況，且為證明本件被告甲○○犯罪事實存否所必要，因
      認均得為證據。
二、按有事實足認被告或犯罪嫌疑人犯有最輕本刑為三年以上有
    期徒刑之罪嫌，並危害國家安全或社會秩序情節重大而有相
    當理由可信其通訊內容與本案有關，且不能或難以其他方法
    蒐集或調查證據者，在偵查中得由檢察官核發通訊監察書，
    通訊保障及監察法第5條第1項第1款、第2項定有明文。又通
    訊監察書應記載下列事項：一、案由及涉嫌觸犯之法條。二
    、監察對象。三、監察通訊種類及號碼等足資識別之特徵。
    四、監察處所。五、監察理由。六、監察期間及方法。七、
    聲請機關。八、執行機關。第五條之通訊監察期間，每次不
    得逾三十日；其有繼續監察之必要者，得於期間屆滿前，重
    新聲請。前項期間屆滿前，已無監察之必要者，應即停止監
    察，同法第11條、第12條亦定有明文。查本案關於00000000
    00號之監聽係彰化縣警察局為執行機關，依臺灣彰化地方法
    院檢察署94年12月7日、95年1月6日、同年2月10日94年彰檢
    榮智聲監續字000593號、95年彰檢榮智聲監續字000009、00
    0063號通訊監察書，案由涉嫌觸犯之法條為毒品危害防制條
    例第4條第1項，監察時間自94年12月8日上午10時起至95年3
    月10日上午10時止，監察方法為監聽、錄音，有該通訊監察
    書三件在卷可憑（見彰化縣警察局刑案偵查卷宗第116頁至
    第126頁），是承辦員警對於被告所使用之上開0000000000
    號門號實施監聽錄音，並未逾越授權實施監察之範圍，依法
    應具有證據能力。
三、綜上，本件認定被告有罪事實所引用之本件卷證所有證據（
    包含人證與文書證據、物證等證據），均有證據能力，合先
    敘明。
貳、實體方面
一、認定犯罪事實之依據及理由：
    訊據上訴人即被告甲○○及丙○○均矢口否認販賣第三級毒
    品之犯行；被告甲○○辯稱：在原審時，林韋嘉及趙志國都
    說不是向我買的云云；辯護人金鑫律師為被告甲○○辯稱：
    證人林韋嘉雖陳述有向被告甲○○購買毒品，但於原審交互
    詰問時稱：為了交保，才說甲○○有賣毒品；證人乙○○證
    詞不能證明被告甲○○有販賣毒品給林韋嘉；證人王桂洲警
    詢、偵查、審判陳述均不一致；就扣案22包Ｋ他命鑑定報告
    書部分，與本案沒有關聯性；監聽譯文內容經原審勘驗，不
    能證明被告有販賣Ｋ他命云云。被告丙○○辯稱：不認識林
    韋嘉及趙志國，只憑模糊的電話內容來誣賴我，哪有什麼公
    平的云云；辯護人鍾永盛律師為被告丙○○辯稱：監聽譯文
    的證明力較證人證述為低，簽賭、油行的部分，被告於原審
    不想詳述的原因，是因為被告認為他沒有販賣毒品，不想講
    一些語意不明的事情。被告丙○○從來沒有施用毒品，怎麼
    會變成販賣毒品的上游幕後老闆，且被告自己有二家公司，
    從事採礦，被告是公司實際負責人，有正當生意。本案在被
    告家中搜索，並未查獲任何毒品或吸食的物品；語意不明通
    聯如何做為被告販賣的證據？本案證人有的被告只有見過
    一、二次面，有的根本不認識，也都沒有聽說過被告有沾毒
    云云。本院查：
（一）證人林韋嘉於95年4月6日警詢中證稱：「我持用的行動電
      話門號，有以我太太陳惠雯名義申辦之號碼0000000000、
      0000000000號，以我名義申辦之號碼0000000000號，及人
      頭卡號碼0000000000號。甲○○的行動電話門號則有號碼
      0000000000、0000000000、0000000000號。我於94年9月
      間至95年2月底，向甲○○購買約12次毒品，每次新臺幣5
      至6萬元，95年3月起毒品才是向臺中綽號『志明』之人購
      得。我向甲○○購買第三級毒品愷他命，1克購入為950元
      ，給其他人施用1,100元至1,300元。甲○○要我將購毒的
      款項匯入中國信託銀行中壢分行（帳號：000000000000號
      ，戶名：王薇清）。」等語在卷，並於翌日即95年4月7日
      檢察官訊問時證稱：「我也有販賣第三級毒品，我的毒品
      是桃園甲○○提供的。我跟甲○○買第三級毒品1公克是
      950元，賣出去是1,100至1,300元，自94年9月至95年4月6
      日販賣。」等語甚明。嗣於95年4月18日警詢中復證稱：
      「我的毒品來源係購自桃園甲○○，綽號『光哥』。甲○○所持用之門號0000000000號行動電話與我所持用之門號
      0000000000號行動電話於94年12月9日9點21分之通話是我
      所撥打，甲○○所接聽，內容是我要向甲○○購買毒品，
      『腳』是指一起施用毒品的人；上開2號碼在95年1月18日
      2時15分之通話紀錄，也是我和甲○○的談話內容，『出
      掉』是指和我購買的人拿走了。」，而甲○○所持用之門
      號0000000000號行動電話與林韋嘉所持用之門號00000000
      00號行動電話於94年12月9日9點21分之通話內容為：「（
      甲○○：『你什麼時候上來？』）林韋嘉：『差不多晚上
      9點至10點。』（甲○○：『這麼晚。』）林韋嘉：『嗯
      。』（甲○○：『確定有嗎？』）林韋嘉：『有。』（甲○○：『錢有拿到？』）林韋嘉：『沒很多。』（甲○○
      ：『沒很多是多少？』）林韋嘉：『因為『腳』都跑光了
      。』（甲○○：『沒很多是多少？』）林韋嘉：『跑2、3
      萬吧。』（甲○○：『靠！2、3萬，我不知道你在做什麼
      ！。』）林韋嘉：『等那麼久，一些腳都跑光了，人家又
      要降低價錢，人家抱怨跟別人拿比較便宜。』（甲○○：
      『你自己去想看看，我不知道怎麼講啦！』）林韋嘉：『
      好啦。』」；又上開號碼在95年1月18日2時50分之通話內
      容為；「（林韋嘉：『喂！』）甲○○：『下班了？』（
      林韋嘉：『嗯。』）甲○○：『明天那1萬元要匯進來。
      』（林韋嘉：『我知道，我要匯，今天沒匯嗎？』）甲○○：『我不知道，你有匯嗎？』（林韋嘉：『我有叫人匯
      。』）甲○○：『有叫人匯？我沒刷卡，我不知道。』（
      林韋嘉：『你去刷刷看，如果沒有，我明天匯。』）甲○○：『好。用的怎麼樣？』（林韋嘉：『還差100。』）
      甲○○：『什麼差100？哪一種？』（林韋嘉：『欠的（
      臺語）啊。』）甲○○：『其他都OK？』（林韋嘉：『其
      他的？欠的（臺語）不是拖2？』）甲○○：『嗯。』（
      林韋嘉：『1還有啊。』）甲○○：『之前其他的？』（
      林韋嘉：『之前的早就拋掉了（臺語，警製監聽譯文譯為
      『出掉』）。』）甲○○：『這麼強！什麼時候變這麼厲
      害。』（林韋嘉：『之前早就拋掉了。因為這幾天我調中
      班，電話都沒接，這幾天夭壽差的，有人打但沒辦法給貨
      ，因為被老闆娘盯上了。等到發年終後工作辭掉，如果需
      要再跟你講。』）甲○○：『好。』」，此亦據原審於97
      年1月15日審理程序中當庭勘驗監聽錄音無訛。上開證人
      林韋嘉所證其所有之第三級毒品愷他命係向桃園甲○○購
      得一節，所證復核與證人王桂洲於警詢及檢察官訊問時證
      稱：「我只知道林韋嘉所販賣之Ｋ他命是自桃園甲○○，
      綽號『光哥』處所購得，我曾陪同林韋嘉去桃園向『光哥
      』購買第三級毒品愷他命，但是交易沒有成功。林韋嘉的
      Ｋ他命購入價是850元至950元，賣出價是1,200元至13,00
      元第三級毒品愷他命。我有向林韋嘉買過2、3次Ｋ他命，
      也有幫林韋嘉送過Ｋ他命。」、於原審審理中證稱：「我
      和林韋嘉算好朋友，和甲○○、丙○○不熟，我有向林韋
      嘉買過第三級毒品愷他命。94年10月到95年4月間，林韋
      嘉帶我到桃園來2次，林韋嘉說要去喝酒，順便找甲○○
      調Ｋ他命。2次甲○○、丙○○都同時在場。我陪林韋嘉
      上來向甲○○調Ｋ他命，這2次都沒有調到，甲○○說最
      近桃園臨檢比較厲害，不方便。本來1次是要調100克左右
      的Ｋ他命。我一般在外面拿，1克Ｋ他命要1,000元或1,10
      0元左右。我於95年4月18日警詢中，說林韋嘉購入Ｋ他命
      價格每克是新臺幣850元到950元，賣出是1,200到1,300
      元，購入價格是聽林韋嘉說的，是林韋嘉要跟甲○○拿Ｋ
      他命的價格。」等語，互核相符。又林韋嘉於95年4月6日
      在其友人乙○○位於彰化縣和美鎮○○路176巷12號住處
      為警查扣，且經其坦認屬其所有之白色粉末22包（編號B3
      至B24），核與乙○○於本院審理時證稱屬林韋嘉所有相
      符，經送內政部警政署刑事警察局鑑定結果，均檢出第三
      級毒品愷他命成分（驗前總毛重30.70公克，共取0.31公
      克鑑定用罄，總餘25.13公克），復與前開林韋嘉所證其
      係向被告甲○○購買第三級毒品愷他命等情相符。經查，
      被告甲○○與證人林韋嘉係友人介紹認識，2人並無怨隙
      ，此為被告甲○○及證人林韋嘉於警詢以迄原審審理中所
      不否認，況依前開監聽內容所示，證人林韋嘉既需替被告
      甲○○於收取特定金錢，並就金錢流向及收取情形向被告
      甲○○報告，被告甲○○則於不滿證人林韋嘉處理結果時
      動輒斥罵、於滿意證人林韋嘉辦事態度時大力稱讚，足認
      被告甲○○與證人林韋嘉2人間當具一定程度之交誼，2人
      交情顯非屬泛泛。是證人林韋嘉與被告甲○○既無仇隙，
      甚且可認雙方具一定情誼關係，則證人林韋嘉殊無憑空杜
      撰自己曾向甲○○購買第三級毒品愷他命，復稱所購得之
      愷他命係供己販賣使用以佐實其確曾向被告甲○○購買第
      三級毒品愷他命之證述，而使自身罹於販賣第三級毒品之
      重罪，僅為蓄意誣陷並無利害關係之被告甲○○之理。況
      證人林韋嘉所證曾向被告甲○○購買第三級毒品愷他命一
      節，復核與證人王桂洲所證其曾陪同林韋嘉向被告甲○○
      購買愷他命，林韋嘉並曾告知其向被告甲○○購買愷他命
      之價碼等節相符，再查，證人王桂洲與證人林韋嘉為朋友
      關係，而與被告甲○○並不熟悉、亦無怨隙，倘非證人王
      桂洲確曾陪同林韋嘉前往桃園向被告甲○○購買第三級毒
      品愷他命，王桂洲亦無虛構不實之上開購毒情節，並以其
      本身確曾向證人林韋嘉購買第三級毒品愷他命，甚且曾替
      證人林韋嘉運送第三級毒品愷他命與買方之證述，以圖加
      強其本身及證人林韋嘉所證之林韋嘉確係向被告甲○○購
      買第三級毒品愷他命後轉售等證言之真實性，徒陷友人林
      韋嘉入罪，並甘冒自身遭疑為證人林韋嘉販賣第三級毒品
      之風險，僅為構陷素無交情之被告甲○○之必要，是證人
      王桂洲前開所證，堪信為真，且益徵證人林韋嘉所證，其
      與被告甲○○之前開對話內容係向甲○○購買第三級毒品
      愷他命，且其曾向被告甲○○購買約12次毒品，每次新臺
      幣5至6萬元，第三級毒品愷他命1克購入為950元一節，顯
      與事實相符，堪以採信。又檢察官雖認被告甲○○販賣第
      三級毒品愷他命與證人林韋嘉之期間為94年11月9日起至
      95年4月6日止，惟此僅係以警方就本案相關電話號碼為通
      訊監察之始點認定被告甲○○販毒之起始時間，並以證人
      林韋嘉因其本身所涉犯之販賣第三級毒品遭查獲之日即95
      年4月6日作為認定被告甲○○販賣愷他命與證人林韋嘉之
      末日之依據，然本件證人林韋嘉既係向甲○○購買第三級
      毒品愷他命後轉手賣出，則林韋嘉就其究係於何時開始向
      甲○○購入愷他命進貨並轉售牟利，其記憶自當較為清晰
      ，所證向被告甲○○購買第三級毒品愷他命之期間、次數
      ，相較於檢察官上開以推測方式所得之販賣期間、次數，
      顯應符合實情，是堪認被告甲○○販賣第三級毒品愷他命
      與林韋嘉之期間，應為94年9月間某日起至95年2月底某日
      止。再者，證人林韋嘉於警詢中證稱：「我向甲○○購買
      第三級毒品愷他命，1克購入為950元。」等語，而證人王
      桂洲則於警詢及原審審理中證稱：「林韋嘉的Ｋ他命購入
      價是850元至950元，我是聽林韋嘉說的。」，2人所證林
      韋嘉向被告甲○○購買第三級毒品愷他命之價格略有相異
      ，然本件證人林韋嘉始為親自向被告甲○○購買第三級毒
      品愷他命之人，其就購買之金額自應知之甚詳，而證人王
      桂洲並非向被告甲○○購買第三級毒品愷他命之當事人，
      且所證述證人林韋嘉向被告甲○○購買愷他命之價格復係
      聽聞證人林韋嘉轉述而來，則證人王桂洲因事不關己而記
      憶不深，亦非與常理有悖，準此，應認證人林韋嘉所證，
      其向被告甲○○購買第三級毒品愷他命之價格為每公克95
      0元一節，始與事實相符。再者，證人林韋嘉固證稱：「
      我於94年9月間至95年2月底，向甲○○購買約12次毒品，
      每次新臺幣5至6萬元。」等語，惟證人林韋嘉既就其向被
      告甲○○購買第三級毒品愷他命之金額，僅能答稱介於5
      萬元至6萬元之間，而未能逐次詳記，則依「罪證有疑、
      利歸被告」原則，應認被告甲○○每次販售與證人林韋嘉
      之第三級毒品愷他命金額均僅為5萬元。另查：
   1、證人王桂洲固於警詢中證稱：「我曾與林韋嘉一同前往桃
      園向甲○○購買K他命1次，但那一次交易沒有成功。」等
      語，嗣於原審審理中則證稱：「94年10月到95年4月間，
      林韋嘉帶我到桃園來2次，林韋嘉說要去喝酒，順便找甲○○調Ｋ他命。2次甲○○、丙○○都同時在場。我陪林
      韋嘉上來向甲○○調Ｋ他命，這2次都沒有調到。」等語
      ，前後所證其陪同證人林韋嘉前往桃園向被告甲○○購買
      第三級毒品愷他命之次數雖有不同，惟就林韋嘉之目的確
      係向甲○○購買愷他命無訛一節，則始終證述一致，且證
      人王桂洲於原審審理中，就與證人林韋嘉共赴桃園向甲○○購買第三級毒品愷他命之期間、在場之人、嗣未交易成
      功之緣由等節，所證均較警詢中為詳，是堪認證人王桂洲
      於原審審理中證稱，其係陪同林韋嘉向被告甲○○購買第
      三級毒品愷他命之次數為2次等情，始與實情相符。另基
      於前述之理由，已足認證人王桂洲所證其曾陪同林韋嘉至
      桃園向被告甲○○購買第三級毒品愷他命一節，確屬事實
      ，則殊無從僅以證人王桂洲於警詢及原審審理中所證陪同
      購毒之次數有所誤差，即認證人王桂洲此部分所證不足為
      信。至證人王桂洲固於原審審理中，就證人林韋嘉所販賣
      之第三級毒品愷他命之來源，及其是否陪同林韋嘉前往桃
      園向甲○○購買第三級毒品愷他命等節，或證稱：「我記
      不起來為何在警詢時說我知道林韋嘉的Ｋ他命是向桃園甲○○購買。林韋嘉的毒品怎麼來的，我沒有問過他。」、
      或證稱：「林韋嘉的毒品來自甲○○一事，我是聽林韋嘉
      說的。」、或證稱：「本來林韋嘉是有說要上來桃園買毒
      品，結果上來是喝酒。林韋嘉說最近不方便，我們喝完酒
      ，就下去彰化。」、或證稱：「林韋嘉只說要帶我上來，
      要找誰我不清楚」云云，或稱已不復記憶、或將其所證述
      證人林韋嘉曾向被告甲○○購買第三級毒品愷他命一情推
      稱係聽聞證人林韋嘉轉述而來，所證非惟避重就輕、閃爍
      其辭，且內容前後反覆、相互矛盾，且均與其於警詢、檢
      察官訊問時及原審審理中前開所證情節迥異，是證人王桂
      洲事後翻異之詞，堪認概係為迴護被告甲○○所致，殊無
      足採。
   2、又證人林韋嘉於96年11月29日原審審理中另改口證稱：「
      我在95年4月6日為警查獲涉嫌販賣第三級毒品愷他命，被
      抓到時，警察在路上叫我指證毒品都是向甲○○購買的，
      我就會沒有事。因為我對法律不瞭解，警察叫我怎麼說，
      到法院那邊就可以交保回去，我單純是為了要交保，才配
      合警方指證甲○○。警方一共叫我指證『阿凱』、『志明
      』和甲○○3人，我確實有向『阿凱』、『志明』購買毒
      品，本來想指證他們2人就好，但警方拿監聽譯文給我看
      ，說我都已經有跟甲○○講了，都有買，就叫我指證甲○○，但是警察沒有聽到我跟『志明』、『阿凱』的電話。
      如果警察沒有騙我指證甲○○可以交保的話，我不會指證
      甲○○。我在95年4月7日檢察官訊問時，也向檢察官指證
      毒品是甲○○提供的，我的動機也是想要交保，但後來沒
      有交保，我到這時候才知道配合警方指證甲○○，也不能
      達到交保的目的。95年4月18日在看守所警方借詢所做指
      證甲○○的筆錄是警方先打好，當時我是因為害怕，我對
      法律不懂。」云云，惟查，倘證人林韋嘉確係為求交保，
      而於95年4月6日警詢時指證其所有之第三級毒品愷他命係
      購自被告甲○○，且若警方並未以指證甲○○即可獲得交
      保一事告知林韋嘉，則林韋嘉並無指證甲○○之動機，則
      證人林韋嘉顯係經過利害分析後，認指證甲○○對己有利
      ，始基此考量而決意指證甲○○販毒，並於95年4月7日檢
      察官訊問時亦係基於相同動機而繼續指證甲○○販賣第三
      級毒品愷他命。惟證人林韋嘉仍於95年4月7日經檢察官訊
      問後，經檢察官向法院聲請羈押獲准，斯時證人林韋嘉亦
      已知悉其縱然配合警方指證被告甲○○，亦無從達成交保
      之目的，則此時證人林韋嘉誣陷被告甲○○以圖交保之動
      機當已不復存在。職是，倘林韋嘉向甲○○購買第三級毒
      品愷他命一事確屬子虛，上開證述純係林韋嘉誤信警方所
      述而為圖交保所為，則交保目的既顯已無從達成，足認係
      警方以虛偽理由使林韋嘉誣指被告甲○○，嗣並失信於林
      韋嘉，當屬警方理虧，則證人林韋嘉於95年4月18日在看
      守所中經警借詢時，大可以直指警方不是，並將警方係以
      條件交換之方式使其對被告甲○○為不實指控一事據實陳
      明以便登載筆錄或錄音為憑，豈有反在明知縱使繼續指證
      被告甲○○販賣毒品，就其本身可否交保已無助益，僅徒
      陷被告甲○○於罪，所為顯然損人不利己之情況下，非但
      未曾指控警方之違法，反在該次警方借詢時，依然堅指被
      告甲○○即係其購買第三級毒品愷他命之對象，並針對警
      方提示之監聽譯文內容，一一說明譯文內容均係其欲向被
      告甲○○購買第三級毒品愷他命之對話內容之理？又證人
      林韋嘉再於97年1月15日原審審理中改口證稱：「我在94
      年11月24日和甲○○的通話中說『會跑光光』的是指『賭
      腳』，是去甲○○那裡打臺子，也有打麻將，但是甲○○
      店裡沒有打麻將。打麻將底多少、一臺多少我忘記了，我
      記憶很差。」、「94年12月9日9點21分我與甲○○的前開
      對話中說『腳都跑光了』，『腳』是賭腳，我之前在開情
      趣用品店。『人家抱怨跟別人拿比較便宜』是指類似威而
      剛的東西，我有跟甲○○買過壯陽藥，我自己也有在吃。
      」、「我開情趣用品店的腳，就是壯陽藥的腳，我不確定
      甲○○有無賣過我壯陽藥。我忘記甲○○在賣什麼壯陽藥
      ，藥名、包裝、藥錠還是藥粉、一排一排還是整罐、一單
      位多少錢、以粒算還是以公克算、吞服還是外用塗抹、每
      次用量多少我全部忘記了，我有提過要買，但買過幾次、
      有沒有買我也忘記了。」、「95年1月18日2時50分我與甲○○上開對話中說『匯款1萬元』是指賭債，『還差100』
      、『簽的拖2』、『1』、『上次的都拋掉了』是在說什麼
      我忘記了，不記得。」、「我忘記我有沒有買到電話裡講
      的壯陽藥。甲○○有拿樣本給我看而已，但是最後沒有拿
      到。樣本長什麼樣子我忘記了，數量多少也忘記了。」云
      云，被告甲○○並於證人林韋嘉為前開證述後，當庭翻異
      其原就上開對話內容陳稱係其向證人林韋嘉催討賭債之辯
      解而附和稱：「我朋友有在賣壯陽藥，我有拿給林韋嘉看
      過。我是賣一些男性吃了比較厲害的藥給林韋嘉，藥名我
      忘記了，是大陸的。藥錠還是藥粉都有，還有噴的，因為
      朋友拿很多給我，賣幾種我真的不知道。藥錠是一排一排
      還是整罐的我忘記了，太雜了。錢怎麼算、賣給林韋嘉多
      少錢、藥錠一單位多少錢、藥粉一單位多少錢，我現在不
      曉得了。我有時候沒有拿很多，我只有拿樣本給林韋嘉看
      ，問他要不要而已，沒有賣過，沒有成交過。」云云。惟
      查，證人林韋嘉就其與甲○○之前開對話所稱「腳」究係
      何指，或稱是「賭腳」、或稱係購買壯陽藥之客戶，所證
      前後反覆，復未能就被告甲○○所經營之電子遊戲場中既
      僅有遊戲機臺而未有麻將賭局，則遊戲方式顯係1人單獨
      進行即可，何以竟有「賭腳」一節，未能自圓其說。再者
      ，被告甲○○與證人林韋嘉於警詢、檢察官訊問時及原審
      他次審理程序中，均未曾提及2人間有何壯陽藥之交易，
      且依前開監聽內容及證人林韋嘉之證述以觀，被告甲○○
      與證人林韋嘉就所指「腳會跑光」之此部分交易，通話時
      間分別於94年11月24日及94年12月9日，2人就此種交易談
      論次數非僅一次，且時間堪稱密接，而被告甲○○與林韋
      嘉間復曾就「腳會跑光」一事相互指責或抱怨，顯然此種
      交易對2人甚為重要，則被告甲○○及證人林韋嘉就該交
      易之內容、細節當不致毫無印象，惟證人林韋嘉竟先稱其
      曾向被告甲○○購得壯陽藥，復又改稱僅曾目睹樣本但未
      曾購買，嗣又改稱已不記得究否有購買壯陽藥一事，並就
      其所指稱被告甲○○所販賣之壯陽藥品名、包裝、價格、
      計價單位、使用方式、用量等絲毫不復記憶，而被告甲○○除辯稱前開所指之壯陽藥係其代友人推銷與證人林韋嘉
      外，就壯陽藥包裝、價格、計價單位等節，均辯稱「忘記
      了、太雜了、不記得」云云。被告甲○○及證人林韋嘉除
      所稱交易標的係壯陽藥一節陳述相同外，就該筆於2人間
      應甚具重要性之交易，竟毫無記憶、印象均無，而無從提
      出任何與交易內容具體有關且2人陳述一致之事項以佐實
      其說，其情顯與常理有悖，殊無足信為真實，堪認證人林
      韋嘉前開所證及被告甲○○上開所辯，分係迴護、圖卸之
      詞，洵無足採。
（二）證人趙志國於警詢中證稱：「我是在桃園市『凱悅』ＫＴ
      Ｖ認識綽號『光哥』的甲○○。我以友人給我的易付卡門
      號0000000000號行動電話，於94年12月16日凌晨1時25分
      、1時37分、1時55分、2時19分，與甲○○所持用之門號
      0000000000行動電話間的通話內容，均為甲○○所接聽，
      是我向甲○○購買Ｋ他命毒品。我向甲○○購買第三級毒
      品Ｋ他命，都是撥打門號0000000000號行動電話聯絡，每
      1公克購買價格為500元至600元，供自己施用，交易地點
      都是由甲○○約定地點，在桃園市『凱悅』ＫＴＶ包廂內
      交易，約向甲○○購買5至6次。」等語在卷，嗣於原審96
      年10月9日審理中，雖就後述通話內容均係其與被告甲○○聯繫購買第三級毒品愷他命無訛一節仍證述明確，惟改
      稱對話內容實係透過被告甲○○向甲○○之友人購買愷他
      命，而證稱：「我在警詢筆錄內容提到跟甲○○買Ｋ他命
      ，每公克價格500元到600元，共購買5到6次，我是向甲○○的朋友購買。我跟綽號『光哥』的甲○○在桃園凱悅Ｋ
      ＴＶ認識，我和甲○○去過凱悅ＫＴＶ約2、3次，與甲○○是一般的朋友，沒有糾紛或仇恨，也沒有生意上的往來
      。94年12月9日中午12時45分，我女友打電話給甲○○，
      甲○○後來打電話給我的這通電話，是我叫一個朋友匯款
      過來，我要跟我那個朋友一起拿Ｋ他命。因為東西是跟光
      哥的朋友拿的。我不知道光哥的朋友叫什麼名字，我都是
      問光哥，我是請甲○○幫我聯絡，我第一次跟甲○○的朋
      友買的時候是把錢交給那個人，之後就一直沒有跟那個人
      見到面。這通電話，對方是說先匯錢過來，我應該是用匯
      款的，不過時間太久，我也記不清楚。94年12月13日下午
      3時31分我與甲○○的上開通話內容，是要跟甲○○的朋
      友拿Ｋ他命，我的朋友只拿20，所以東西就一併還給甲○○的朋友，這是我與我朋友一起合拿的。我向甲○○的朋
      友拿Ｋ他命，都是用袋子裝，每袋多重我不知道，是以1
      公克600、700元計算，如果我今天要買20公克，他是裝成
      1袋交給我。這通電話中所提到的『20』、『30』是指重
      量，單位是公克。94年12月14日凌晨1時50分我與甲○○
      的前開通話內容，我說要拿『2萬』、『3萬5』給甲○○
      ，這筆錢是要交給甲○○的朋友，是跟甲○○的朋友拿Ｋ
      他命的錢，由甲○○的朋友出面跟我拿錢。我拿Ｋ他命的
      時候，都是透過甲○○聯絡甲○○的朋友，出面交貨或向
      我收錢的每次都是不同人。94年12月16日凌晨1時25分、1
      時37分、1時55分、2時19分我與甲○○的對話中，『1 包
      100』是指Ｋ他命，但我記得當天我沒有見到甲○○，而
      是見到甲○○的朋友，我就把錢交給他。我不認識甲○○
      的朋友，也不知道他朋友的名字，對方過來就問我『你是
      阿國嗎？』，我就直接跟他拿Ｋ他命，錢也是交給甲○○
      的朋友，當天晚上我跟對方先拿了1包再拿了3包Ｋ他命。
      」等語在卷。經查：
   1、證人趙志國之女友於94年12月9日中午12時45分，以門號
      0000000000號行動電話撥打甲○○所持用之門號00000000
      00號行動電話，通話內容為：「（甲○○：『喂』。）趙
      志國之女友：『喂，光哥嗎？我阿國女朋友。』（甲○○
      ：『我知道。』）趙志國之女友：『他叫我給你一個號碼
      你打給他，這是他現在在用的0000000000』。（甲○○：
      『0000000000。』）趙志國之女友：『好，拜拜。』」，
      嗣甲○○旋於94年12月9日中午12時46分以其所持用上開
      門號0000000000號行動電話撥打趙志國所持用之門號0000
      000000號行動電話，通話內容為：「（甲○○：『喂』。
      ）趙志國：『喂，光哥。』（甲○○：『起來沒，你在那
      邊？』）趙志國：『我在桃園。』（甲○○：『桃園，幹
      嘛。』趙志國：『沒有，我昨天接過頭。』（甲○○：『
      然後呢？』）趙志國：『他們現在到了，我學姐已經接去
      了，現在等中午，中午晚一點人家昨天錢都已經等，我那
      時候不是要去... 就是要跟你講說東西還沒到，我要跟你
      講，你那時候說你頭很痛要先回去。』甲○○：『嗯。』
      趙志國：『對，晚上一點應該都OK，他錢就應該匯上來，
      不會太晚。』甲○○：『是用匯來還是怎樣，是用匯的。
      』趙志國：『對。』甲○○：『好，那你打給我，好不好
      。』趙志國：『OK，光哥，這個我現在應該先暫時這樣。
      』甲○○：『反正這幾天過來找我就對，你有時間過來找
      我泡茶。』趙志國：『好。』」；嗣甲○○所持用之門號
      0000000000號行動電話與趙志國所持用之門號0000000000
      號行動電話，於94年12月13日下午3時31分之通話內容為
      ：「（甲○○：『喂。』）趙志國：『喂，光哥。』（甲○○：『你問到怎樣？』）趙志國：『他等一下回我電話
      。』（甲○○：『昨天那個呢？』）趙志國：『在我口袋
      。』（甲○○：『多少錢？』）趙志國：『1萬5。』（甲○○：『不是30嗎？』）趙志國：『30！沒有呀，他只有
      拿20。』（甲○○：『還有剩下的呢？』）趙志國：『在
      我這裡，等一下，一起拿給你。』（甲○○：『好，OK。
      』）趙志國：『好。』」，證人趙志國於原審審理中證稱
      ：「這是要跟甲○○的朋友拿Ｋ他命，我的朋友只拿20，
      所以就把剩下來的東西及錢還給甲○○的朋友，這是我和
      我朋友一起合拿的。我跟甲○○的朋友拿Ｋ他命，就是用
      袋子裝，每包多重我不清楚，1公克600、700元，上面對
      話的『20、30』指的是重量，單位是克。」；於94年12月
      14日凌晨1時50分之通話內容為：「（甲○○：『喂，你
      在那邊？』）趙志國：『喂，光哥，我在凱悅。』（甲○○：『弄好沒？』）趙志國：『我弄好2萬，然後加昨天
      那個光哥，你過來這裡我跟你講。』（甲○○：『你一直
      拖，我真得不想，你跟我講一堆。』）趙志國：『我知道
      。』（甲○○：『我不知道怎麼跟他講，有時候你辦事情
      我看不懂。』）趙志國：『光哥，對不起。』（甲○○：
      『辦那什麼事情我看不懂，怎樣。』）趙志國：『我要拿
      3萬5給你。』（甲○○：『其他的呢？』）趙志國：『其
      他那個人自己送錢上來，我學姐他們自己送錢上來不在我
      口袋啦，其他的，他不想讓我背這黑鍋所以他自己上來講
      他在最包廂裡面。』（甲○○：『好，我現在過去，你在
      哪一間？』）趙志國：『凱悅。』」；嗣於94年12月16日
      凌晨1時25分之通話內容為：「（趙志國：『喂，光哥是
      100、100對不對，1包100是100、100，5包。』）甲○○
      ：『什麼？』（趙志國：『我說那個，我們是送5包對不
      對，100、100，真空包。』）甲○○：『對、對』。（趙
      志國：『他們說要試100裡面那一包，我們先拿100的錢上
      去，再拿1包下來。』）甲○○：『這邊沒有，我這邊沒
      有。』（趙志國：『不然......。』）甲○○：『要去外
      面。』（趙志國：『要去哪裡？』）甲○○：『你看他要
      多少，他東西可不可以嘛！』（趙志國：『等一下。』）
      某女：『喂。』（趙志國：『東西可以嗎？』）某女：『
      東西是怕，你也知道南部。』（甲○○：『只要對我就好
      ，我是做店的人，哪會不知道。』）某女：『沒關係，他
      有拿100現金在我手中。』（甲○○：『100現金而已。』
      ）某女：『他們那邊還有400現金在身上他說南部的人就
      只怕這樣，再來東西我們帶過去，他們錢就出來了。』（
      甲○○：『好，不然我現在叫人拿多少來，拿100還是拿
      500來。』）某女：『先拿100來。』（甲○○：『拿100
      怎麼可以，不是還有其他人要？』）某女：『他怕內容物
      與外頭東西不一樣。』（甲○○：『絕對不可能，我跟你
      講，我是在做店的，我那一天跟你聊天。』）某女：『對
      啊。不過現在金主不是我，那要是我的錢，我也肯跟你輸
      贏。你要拿出誠意，你知道意思嗎？現在錢在我身上。』
      （甲○○：『我叫人拿過來，你等一下。』）某女：『好
      ，沒關係。』」；於94年12月16日凌晨1時37分之通話內
      容為：「（趙志國：『喂，光哥我先拿100的錢給你，要
      不要？』甲○○：『好，不用錢在你身上。』（趙志國：
      『我現在一樓。』）甲○○：『錢在你身上是不是？』（
      趙志國：『對啊。』）甲○○：『等一下到時候，我再打
      電話打給你，錢再帶上來給我好不好。』（趙志國：『好
      。』」；於94年12月16日凌晨1時55分之通話內容為：「
      （甲○○：『喂，你在那邊？』）趙志國：『我在樓下。
      』（甲○○：『樓下那邊，你在那邊等我。』）趙志國：
      『好。』」；於94年12月16日凌晨2時19分之通話內容為
      ：「（甲○○：『喂。』）趙志國：『光哥，再3包。』
      （甲○○：『再3包是嗎，確定喔。』趙志國：『確定。
      』（甲○○：好，等我喔，叫他等我一下。』趙志國：『
      好。』」，此業經原審於97年4月15日審理程序中當庭勘
      驗監聽錄音內容無訛，而監聽內容復與證人趙志國所證此
      係與被告甲○○購買第三級毒品愷他命之交易對話情節相
      符。再者，本件證人趙志國與被告甲○○並無恩怨情仇，
      此業據證人趙志國於原審審理中證述在卷，且被告甲○○
      亦於原審審理中供稱，其對待證人趙志國猶如幼弟，願對
      趙志國提供所需之協助，是證人趙志國與被告甲○○既無
      怨隙，且交情良好，證人趙志國實無何憑空杜撰其向被告
      甲○○購買第三級毒品愷他命之虛情，而誣陷待己有如兄
      長之被告甲○○之理，是證人趙志國與被告甲○○於94年
      12月16日凌晨1時25分、1時37分、1時55分、2時19分之對
      話內容係向被告甲○○購買愷他命之聯繫過程一節，堪信
      為真。至證人趙志國雖於原審審理中改口陳稱，其與被告
      甲○○之前開對話，包括所稱數量「1包100」、「20、30
      公克」之K他命部分，均係透過被告甲○○向甲○○之友
      人購買第三級毒品愷他命，並非向甲○○購買云云，惟查
      ，證人趙志國於警詢中均未曾提及其購買愷他命之對象係
      被告甲○○之友人一事，而「購買」係由買方將金錢交付
      與賣方，由賣方直接出售物品，此為基本生活常識，顯無
      誤認混淆之可能，倘證人趙志國購買愷他命之對象確為被
      告甲○○之友人，則其殊無誤指或蓄意指稱為向甲○○購
      買之可能或必要，且證人趙志國於原審審理中，就其倘確
      係向被告甲○○之友人購買第三級毒品愷他命，則為何竟
      於警詢中明確證稱係向被告甲○○購買一節，在訊問時數
      度沈默不答，而無從提出合理解釋。況依前開通話內容所
      示，證人趙志國與被告甲○○之歷次對話過程中，完全未
      曾提及有何「甲○○之友人」一事，且向證人趙志國陳稱
      「我是做店的」以保證K他命品質之人均係被告甲○○本
      人，殊無從認有何「甲○○之友人」存在，是堪認證人趙
      志國所證前開歷次購買第三級毒品愷他命之對象均僅為被
      告甲○○1人，趙志國所證係向甲○○之友人購買云云，
      均屬迴護之詞，不足採信。
   2、再查，依被告甲○○與證人趙志國於前開94年12月13日下
      午3時31分之對話內容所示，證人趙志國於該次對話中表
      示其欲交付與被告甲○○之購買第三級毒品愷他命價金1
      萬5,000元係「昨天的錢」，足認該次趙志國及其友人購
      買愷他命之時間應在94年12月12日某時。又就被告甲○○
      與證人趙志國於前開94年12月14日凌晨1時50分之對話內
      容以觀，證人趙志國向被告甲○○表示：「我弄好2萬，
      加上昨天那個，我要拿3萬5給你。」，該次通話中證人趙
      志國所指「昨天那個」，顯即指上開94年12月13日通話中
      所指購買愷他命之價金1萬5,000元，而本次對話既亦在向
      被告甲○○表明欲給付購買第三級毒品愷他命之價金，業
      如上述，則足認被告甲○○於94年12月14日凌晨某時復行
      出售價值2萬元之愷他命與證人趙志國1次，趙志國始於94
      年12月14日凌晨1時50分之通話中與被告甲○○約定將2次
      交易之價金共3萬5,000元一併交付。
   3、另查，依被告甲○○與證人趙志國於前開94年12月13日下
      午3時31分之對話內容觀之，證人趙志國及其友人向被告
      甲○○購得20公克之第三級毒品愷他命，其價格為1萬5,
      000元，足認被告甲○○該次販賣與證人趙志國第三級毒
      品愷他命係每公克750元。又被告甲○○與證人丙○○於
      94年12月16日凌晨1時25分、1時37分、1時55分、2 時19
      分對話內容所稱「1包100」之K他命，依該通對話所稱「
      拿100的錢」、「拿100怎麼可以，不是還有其他人要？」
      等前後語意觀之，堪認「1包100」並非金額之單位，而係
      指數量之多寡。而證人趙志國前開向被告甲○○購買第三
      級毒品愷他命之計價單位既皆為公克，足認該「1包100」
      所指即為「1包100公克」之第三級毒品愷他命無訛。另經
      原審當庭勘驗被告甲○○所持用之門號0000000000號行動
      電話與證人趙志國所持用之門號0000000000號行動電話於
      95年11月12日晚上11時11分之通話，其通話內容為：「（
      甲○○：『75是整顆，還是怎樣？』）趙志國：『沒有，
      以100克來講。』」等語，所稱之「100克」之單位與前開
      每包100公克之第三級毒品愷他命相同，而「75」復堪認
      與前開被告甲○○販賣20公克之第三級毒品愷他命與證人
      趙志國時之價碼即1公克750元一致，足認被告甲○○販賣
      每包100公克、共計4包之第三級毒品愷他命與證人趙志國
      之價格為每1公克750元，是總價金合計30萬元。又證人趙
      志國於原審審理中均證稱上開數次購買第三級毒品愷他命
      之價金均已交付，是堪認被告甲○○確已收訖前開販毒款
      項無訛。
（三）至被告甲○○、丙○○於警詢、檢察官訊問時、原審及本
      院審理中，固均否認有何販賣第三級毒品愷他命之犯行，
      亦否認雙方有何生意往來或共同經營事業之情事，被告丙○○並稱因甲○○曾向其借款、簽賭及地下油行等往來，
      故於下述對話中其均係為要求被告甲○○返還欠款，而與
      被告甲○○胡說八道、「話虎濫」（臺語），與販賣第三
      級毒品愷他命無關云云。惟查，前述證人趙志國以其持用
      之門號0000000000號行動電話，於94年12月16日凌晨1時
      25分、1時37分、1時55分、2時19分，與甲○○所持用之
      門號0000000000行動電話間的通話內容，均係向被告甲○○購買第三級毒品愷他命，業據本院認定如上。而證人趙
      志國於94年12月16日凌晨1時25分以其所持用之門號00000
      00000號行動電話撥打甲○○所持用之門號0000000000行
      動電話，向被告甲○○表示欲購買1包100公克之第三級毒
      品愷他命後，並經被告甲○○同意出售後，被告甲○○旋
      於94年12月16日凌晨1時27分，以其所持用之門號0000000
      000號行動電話撥打丙○○所持用門號0000000000 號行動
      電話，對話內容為：「（丙○○：『喂。』）甲○○：『
      你先叫人拿100過來店裡給我。』（丙○○：『喔，好。
      』）」，而要求被告丙○○派人送交1包100公克之第三級
      毒品愷他命至店內交與甲○○。嗣趙志國於94年12 月16
      日凌晨1時37分，以其持用之上開門號撥打被告甲○○持
      用之前開門號，向被告甲○○表示欲將1包100公克之第三
      級毒品愷他命之價金交付甲○○，被告甲○○則表示待該
      1包100公克之K他命送達後，趙志國再將價金交付甲○○
      即可。其後於同日凌晨1時47分，被告甲○○復以相同門
      號撥打被告丙○○之前開門號，對話內容為：「（丙○○
      ：『喂。』）甲○○：『剛出門嗎？』（丙○○：『有，
      過去了。』）甲○○：『好。』」，而向被告丙○○詢問
      前次通話中所稱「1包100」之K他命是否已經送達。嗣於
      94年12月16日凌晨1時55分，甲○○再以其所持用之門號
      0000000000行動電話撥打趙志國所持用門號0000000000號
      行動電話，與證人趙志國約定碰面，是甲○○顯然已取得
      該1包100公克之愷他命，並與證人趙志國相約以交付毒品
      。嗣於7分鐘後即嗣於同日2時2分，甲○○復以相同門號
      撥打丙○○前開門號，對話內容為：「（丙○○：『喂。
      』）甲○○：『用好，他回去了。』（丙○○：『你有拿
      給他。』）甲○○：『有，如果還那個我再打給你。」（
      丙○○：『ㄟ。』）甲○○：『因為原本要一半的，先拿
      100，他們怕說搞鬼可以的話，會再過來，我再打給你。
      』（丙○○：『好。』）」，而將被告甲○○與證人趙志
      國接洽購買第三級毒品愷他命之情況向丙○○報告，並表
      示前開1包100公克之第三級毒品愷他命已交付證人趙志國
      ，若再有需要將另行與被告丙○○聯繫。其後證人趙志國
      復於94年12月16日凌晨2時19分，以其所持用之前開門號
      與被告甲○○所持用之上開門號聯繫，表示欲再向被告甲○○購買3包K他命，與被告甲○○先前向被告丙○○所稱
      ，倘第一次出售之1包100公克之愷他命品質良好，則證人
      趙志國會再行購買之情節完全相符，是堪認本件被告甲○○於前開時、地販售與證人趙志國及其友人每包100公克
      之第三級毒品愷他命共計4包，均係由被告丙○○所提供
      ，而由被告甲○○出面販售無訛。況經原審當庭勘驗被告
      丙○○以其所持用門號0000000000號行動電話與被告甲○○所持用之門號0000000000號行動電話於94年12月9日至
      95年1月11日間通話對話內容，上開2門號於94年12月9日
      晚間8時58分之通話內容為：「（丙○○：『喂。』）甲○○：『老闆你在幹什麼？』（丙○○：『光（台語）..
      （不清楚）。』）甲○○：『在無聊嗎？傳簡訊給我要吃
      飯。』（丙○○：『要拿錢給我嗎？』）甲○○：『還沒
      啦，等一下還沒回來。等一下他回來拿到，再轉給你好嗎
      ？』（丙○○：『好。』）」；於94年12月10日晚間6時9
      分之通話內容為：「（甲○○：『喂。』）丙○○：『錢
      跟我轉過來嗎？』（甲○○：『還沒，我這邊有100 的錢
      在我這邊。』）丙○○：『那搞什麼！』（甲○○：『他
      昨天拿100給我的錢，等一下應該都會給我吧！
      』）丙○○：『那200不是一起給你？』（甲○○：『所
      以我跟他講，我每次你都要問、你一天給我變。』）丙○○：『錢把他追回來不要給他做。』（甲○○：『好，OK
      。』）」；於94年12月10日晚間6時10分之通話內容為：
      「（丙○○：『喂。』）甲○○：『那錢是晚上拿給你，
      還是怎樣？』（丙○○：『晚上拿給我。』）甲○○：『
      好。』（丙○○：『你晚上不是給我訂包廂，有，給你訂
      ，你跟他講搞東搞西，叫他免了。』）甲○○：『我知道
      ，應該不會。』（丙○○：『哪有可能，講的事情都不一
      樣。』）甲○○：『你如果說... 給你處理。』（丙○○
      ：『那個歸那個，你等下打給我。』）甲○○：『好，OK
      。』」；於同日晚間6時11分之通話內容為：「（丙○○
      ：『喂，你不要跟我騙東騙西，這樣我很不高興。』）甲○○：『我知道，又不是我。』（丙○○：『要你去講啊
      ，不可以就斷掉。』）甲○○：『我跟他講，這樣人家沒
      辦法接受。』（丙○○：『幹，你這樣東搞西，我跟他就
      斷掉。』甲○○：『嗯！』（丙○○：『你跟他講就聽懂
      ，一歸一、二歸二，不要給我『烏龜擺道』，他如果把我
      錢轉出去大家就很難看。』）甲○○：『你說我？』（丙○○：『說他啦！』）甲○○：『他不敢。』（丙○○：
      『不敢！』）甲○○：『阿平那100晚上去收。』（丙○○：『好啦。』）」；於94年12月10日晚間11時47分之通
      話內容為：「（丙○○：『喂。』）甲○○：『董耶，你
      出門嗎？』（丙○○：『還沒，現在才幾點。』）甲○○
      ：『12點了。』（丙○○：『好啦，你可以先過去沒關係
      。』）甲○○：『你等一下才自己進來。』（丙○○：『
      我要過去才打給你，你先去玩沒關係。』）甲○○：『我
      想說一起進去。』（丙○○：『不用，你先進去，到時我
      到打給你，你再出來帶我。』）甲○○：『我出去帶你。
      』（丙○○：『幹，不然我怎麼進去。』）甲○○：『哈
      哈。』（丙○○：『等一下被人打怎麼辦。』）甲○○：
      『誰敢打你，你流氓作假的？』（丙○○：『錢收了嗎？
      』甲○○：『有啦，10幾萬了，今天『那粒』（台語）回
      來了。』（丙○○：『喔。』）甲○○：『那天拿100給
      我，10幾萬啦！』（丙○○：『見面講啦！』）甲○○：
      『好啦！』」；於94年12月14日凌晨1時59分之通話內容
      為：「（甲○○：『喂，你到那邊？』）丙○○：『在店
      裡。』（甲○○：『喔，等耶那天，我先拿200給你，要
      再繼續...。』）丙○○：『好呀！』（甲○○：『一樣
      一禮拜。』）丙○○：『錢呢？』（甲○○：『今天我等
      志文，等明天，我剛打電話給他。』）丙○○：『好啦！
      』（甲○○：『不是今天、明天處理掉，今天貨200，明
      天是小宛那邊。』）丙○○：『你用另一支打給我。』（
      甲○○：『我那支沒電。』）丙○○：『你今天不是要給
      我錢。』（甲○○：『等一下到店找你再說。』）丙○○
      ：『好啦！』」；於同日晚間10時25分之通話內容：「（
      甲○○：『喂。』）丙○○：『喂。』（甲○○：『要今
      晚12點才知道，先拿20萬。』）丙○○：『才20萬。』（
      甲○○：『剛打給『蕭耶』拿一半。』）丙○○：『好啦
      ！』（甲○○：『因為我這裡、志文湊一湊差不多4、5萬
      ，10幾萬才4、5幾萬。』）丙○○：『好。』（甲○○：
      『要今晚12點後才有辦法。』）丙○○：『好，沒空你跟
      我轉過來就好了。』（甲○○：『反正我收多少就轉過去
      ，等於你明天下午再給人家，對不對？』）丙○○：『對
      。』（甲○○：『我這邊先預計20，好不好？』）丙○○
      ：『20，好。』（甲○○：『不然錢也沒這麼多。』）丙○○：『先暗算你這邊20。』（甲○○：『我收好就轉過
      去給你就對了。』）丙○○：『好。』（甲○○：『好，
      OK，拜拜。』）」；於同日晚間11時31分之通話內容：「
      （丙○○：『喂，怎樣。』）甲○○：『你那邊還有多少
      東西。』（丙○○：『不多，怎樣。』）甲○○：『我怕
      等一下人家要來看東西，我『版啊』這裡有，人家一次要
      半粒半粒有嗎？』（丙○○：『半粒有啦。』）甲○○：
      『可以的話告訴你。』（丙○○：『要現金。』）甲○○
      ：『廢話，有做成的話打給你，沒有的話，他不喜歡我也
      沒辦法。』（丙○○：『好，沒關係。』）」；於94年1
      月11日凌晨2時11分之通話內容為：「（甲○○：『喂，
      他今天沒拿給我，他說明天拿給我。』）丙○○：『媽的
      ，雞歪，你們怎天是搞什麼東西！』（甲○○：『我最近
      真的很那個...，我記得轉過去，他欠我一直在收他明天
      一定會給我啦，明天中午我會先送10萬過去給你。』）丙○○：『你到底要拖多久。』（甲○○：『不是我跟你拖
      得啦！』）丙○○：『你快沒頭路了，沒騙你，你不覺得
      太離譜？』（甲○○：『問題是我收外面的。』）丙○○
      ：『現在意思，你那邊全部要掛在我身上就對了。』（甲○○：『我沒有要掛在你身上，明天我會先送10萬過去給
      你。』）丙○○：『拖10幾天了。』（甲○○：『我知道
      ，我有很多痛，你不知道而已。』）丙○○：『你要這樣
      ，你會沒有痛，真的不會騙你，只有多少錢而已，每次只
      有你別人不會，就只有你，你在做什麼工作，我看不懂奇
      怪，別人賣，別人有錢賺，就只有你，整天叫沒錢。你要
      我怎麼做，你跟我講啦！』（甲○○：『我明天送錢過去
      ，你再念我好不好。』）丙○○：『明天中午之前啦，下
      午我要回基隆。』（甲○○：『他跟我講明天中午12點前
      啦！』）丙○○：『你再打給我。』（甲○○：『好。』
      ）」；另被告甲○○於本院審理時以證人身分接受詰問亦
      證稱：對丙○○直接稱他「頭家」、「董仔」或「兄仔」
      （均台語），足認被告甲○○非僅於對話中稱呼被告丙○○為「老闆」，且甲○○並負責替丙○○收取金錢後轉交
      與丙○○，一旦所收款不足或延宕，被告丙○○即疾言厲
      色斥罵甲○○，而甲○○則僅能唯諾解釋或道歉，此有原
      審97年3月4日審判筆錄在卷可稽，是渠等之對話內容顯非
      被告丙○○所稱係其向被告甲○○催討欠款。又被告甲○○與被告丙○○於前開期間內通話密集，內容並涉及頻繁
      之金錢往來及物品交付，是被告甲○○與丙○○顯係於前
      開期間內共同從事特定買賣。參以前開期間為時甚長，被
      告丙○○與甲○○顯無可能就該段期間內究係從事何種物
      品之買賣一節毫無印象，倘所從事者係正當生意往來，而
      確與被訴之販賣第三級毒品愷他命犯行無關，則殊無不可
      告人之理，惟被告2人竟悖於常情，而就前開期間內對話
      內容所指何事分別於原審審理時答稱不知或遺忘，堪認渠
      等所為顯為圖迴避證詞之歧異。另被告甲○○於本院審理
      時以證人身分接受詰問雖稱：與丙○○有借錢、簽賭及地
      下油行等往來，惟查上開借款、簽賭及地下油行等往來，
      都沒有顯現於通聯紀錄，顯見被告甲○○於本院所為證述
      明顯不實，核不足採。綜上，堪認被告丙○○、甲○○2
      人即係共同從事販賣第三級毒品愷他命之行為，而由被告
      丙○○提供第三級毒品愷他命之貨源，再由被告甲○○出
      面販售與他人，並由被告甲○○負責收取貨款交付與被告
      丙○○。是被告丙○○與被告甲○○就前開事實欄一、（
      一）、（二）所示販賣第三級毒品愷他命之犯行，有犯意
      聯絡及行為分擔甚明。
（四）再查，販賣第三級毒品係違法行為，非可公然為之，亦無
      公定之價格，不論任何包裝，均可任意分裝增減分量，而
      每次買賣之價量，亦可能隨時依雙方間之關係深淺、資力
      、需求量及對行情之認知、來源是否充裕、查緝是否嚴緊
      ，購買者被查獲時供述購買對象之可能性風險之評估等，
      因而異其標準，並機動調整，非可一概而論，販賣之利得
      除經坦承犯行或價量俱臻明確外，委難察得實情，販賣之
      人從價差或量差中牟利方式雖異，其意圖營利之非法販賣
      行為則一，是除非別有事證，足認係按同一價量委買、轉
      售或無償贈與，確未牟利外，尚難執此遽認非法販賣之證
      據有所未足，致使知過坦承者難辭重典，飾辭否認者反得
      僥倖，而失情理之平。再參酌第三級毒品之交易為政府懸
      為嚴予取締之犯罪，以本件而論，再查，證人林韋嘉以每
      公克950元之代價，向被告甲○○購入由被告丙○○所提
      供之第三級毒品愷他命後，即以每公克1,100元至1,300元
      之代價售出，其間差價高達每公克150元至350元，足見販
      賣第三級毒品愷他命所得利潤甚高，而販賣第三級毒品愷
      他命復係最輕本刑5年以上有期徒刑之重罪，被告丙○○
      、甲○○殊無可能竟不求利得，而將第三級毒品愷他命以
      其本身之進價轉售或無償轉讓與證人林韋嘉、趙志國，致
      本身非僅一無所獲，甚且需承擔遭控販賣第三級毒品愷他
      命罪之風險，是本件被告丙○○、甲○○販賣第三級毒品
      愷他命，顯具營利之意圖，堪以認定。
（五）綜上所述，本件事證明確，被告丙○○、甲○○犯行洵堪
      認定，應予依法論罪科刑。
參、論罪科刑
一、新舊法比較：
（一）罪刑比較：
      刑法第2條第1項之規定，係規範行為後法律變更所生新舊
      法律比較適用之準據法。所謂行為後法律有變更者，包括
      構成要件之變更而有擴張或限縮，或法定刑度之變更。行
      為後法律有無變更，端視所適用處罰之成罪或科刑條件之
      實質內容，修正前後法律所定要件有無不同而斷。新舊法
      條文之內容有所修正，除其修正係無關乎要件內容之不同
      或處罰之輕重，而僅為文字、文義之修正或原有實務見解
      、法理之明文化，或僅條次之移列等無關有利或不利於行
      為人，非屬該條所指之法律有變更者，可毋庸依該規定為
      新舊法之比較，而應依一般法律適用原則，適用裁判時法
      外，即應適用刑法第2條第1項之規定，為「從舊從輕」之
      比較。而比較時，應就罪刑有關之事項，如共犯、未遂犯
      、想像競合犯、牽連犯、連續犯、結合犯，以及累犯加重
      、自首減輕及其他法定加減原因（如身分加減）與加減例
      等一切情形，綜合全部罪刑之結果而為比較，予以整體適
      用。乃因各該規定皆涉及犯罪之態樣、階段、罪數、法定
      刑得或應否加、減暨加減之幅度，影響及法定刑或處斷刑
      之範圍，各該罪刑規定須經綜合考量整體適用後，方能據
      以限定法定刑或處斷刑之範圍，於該範圍內為一定刑之宣
      告。是宣告刑雖屬單一之結論，實係經綜合考量整體適用
      各相關罪刑規定之所得。宣告刑所據以決定之各相關罪刑
      規定，具有適用上之「依附及相互關聯」之特性，自須同
      其新舊法之適用。而「法律有變更」為因，再經適用準據
      法相互比較新舊法之規定，始有「對被告有利或不利」之
      結果，兩者互為因果，不難分辨，亦不容混淆。有最高法
      院97年上字第37號判決可供參考。查被告二人行為後，刑
      法於94年2月2日修正公布，並於95年7月1日起施行。茲就
      上開規定比較適用如下：
  １、共犯之比較適用：
      刑法第28條共同正犯之範圍，已修正限縮於共同實行犯罪
      行為者始成立共同正犯，排除陰謀犯、預備犯共同正犯，
      自屬行為後法律有變更，而非僅屬文字修正，應有新舊法
      比較適用問題。新法對被告並無較有利，應適用修正前舊
      法關於共同正犯之規定（最高法院96年度台上字第1323號
      判決、本院暨所屬法院96年度法律座談會決議亦同此意旨
      ）。
  ２、連續犯之比較適用：
      修正前刑法第56條之連續犯規定，得加其刑至2分之1，修
      正後刑法刪除，於新法施行後，被告之數犯罪行為，原則
      上應予分論併罰。此刪除雖非犯罪構成要件之變更，但顯
      已影響行為人刑罰之法律效果，自屬法律有變更，比較新
      舊法結果，應適用較有利於被告之行為時法律即修正前刑
      法第56條規定，論以連續犯。
  ３、累犯部分：
      被告甲○○為故意犯，不論依修正前之刑法第47條或修正
      後之刑法第47條第1項之規定，均構成累犯，對被告而言
      並無有利或不利之情形，毋庸為新舊法比較。
  ４、併科罰金刑部分：
      關於罰金刑部分，刑法第33條第5款已修正，自有修正前
      後刑法第33條第5款比較適用之問題。修正後之刑法第33
      條第5款已將罰金刑之最低額由銀元1元即新台幣3元，提
      高為新台幣1千元，比較新、舊法結果，就被告之行為，
      應適用修正前之刑法第33條第5款規定。
  ５、就罰金刑之加減例部分：
      修正前刑法第68條規定「拘役或罰金加減者，僅加減其最
      高度」，修正後刑法第67條則規定「有期徒刑或罰金加減
      者，其最高度及最低度同加減之」，並刪除第68條有關罰
      金刑加減之規定，進言之，經修正後，罰金之最低度刑亦
      在加減之列。
  ６、經綜合適用修正前、後之罪刑相關規定予以比較，修正後
      之規定顯非較修正前之規定對被告有利，因之，依現行即
      修正後刑法第2條第1項前段規定，自應整體適用修正前刑
      法之規定。
二、論罪科刑理由：
（一）按「愷他命」係屬毒品危害防制條例第二條第二項第三款
      所稱之第三級毒品，非經許可不得販入或賣出。本件被告
      甲○○、丙○○二人未經許可而販賣上開愷他命，核渠等
      二人所為，均係犯毒品危害防制條例第4條第3項販賣第三
      級毒品罪。渠等二人因販賣而持有第三級毒品愷他命之低
      度行為，已為販賣之高度行為所吸收，不另論罪。又共同
      正犯之成立，祇須具有犯意之聯絡，行為之分擔，既不問
      犯罪動機起於何人，亦不必每一階段犯行，均經參與（最
      高法院三十四年上字第八六二號判例參照）；另共同實施
      犯罪行為之人，在合同意思範圍以內，各自分擔犯罪行為
      之一部，相互利用他人之行為，以達其犯罪之目的者，即
      應對於全部所發生之結果，共同負責（最高法院二十八年
      度上字第三一一０號、五十年度台上字第一０六０號判例
      參照）；查被告甲○○、丙○○就上開犯行，有犯意聯絡
      及行為分擔，為共同正犯。被告甲○○、丙○○2人前後
      多次販賣第三級毒品之犯行，時間緊接、罪名相同，顯均
      係出於概括犯意反覆為之，應依修正前刑法第56條連續犯
      之規定，論以販賣第三級毒品罪一罪，並加重其刑。又起
      訴書未載明之被告2人「自94年9月間某日起至94年11月8
      日止」販賣第三級毒品愷他命與林韋嘉之期間，與起訴部
      分既具連續犯裁判上一罪關係，此部分當為起訴效力所及
      ，本院自應併予審判。另起訴書所稱販賣第三級毒品愷他
      命予趙志國之地點及價格，尚有誤會，惟因起訴連續販賣
      第三級毒品愷他命予趙志國之基本事實相同，仍在審理範
      圍內。被告甲○○前於90年間因賭博案件，經本院以90年
      度上易字第1666號刑事判決判處有期徒刑7月，併科罰金
      銀元1萬元即新臺幣3萬元，罰金如易服勞役，以銀元300
      原即新臺幣900元折算1日確定，於91年11月20日入監執行
      ，於92年6月19日執行完畢，此有本院被告前案紀錄表1份
      在卷足參，被告甲○○於前案有期徒刑執行完畢後，5年
      內故意再犯本件有期徒刑以上之罪，為累犯，應依修正前
      刑法第47條之規定，加重其刑。
（二）撤銷改判之理由：原審予以論罪科刑，固非無見，惟查本
      件(1)除前述論罪科刑之96年12月12日、14日及16日三次販
      賣第三級毒品愷他命予趙志國外，並無證據證明被告二人
      於94年12月9日起至94年12月16日止，在桃園市「凱悅Ｋ
      ＴＶ」包廂內，尚另以1公克500元之代價，販賣第三級毒
      品愷他命予趙志國共5次（合計2,500元）；原判決就此部
      分，予以論罪科刑，尚有違誤；(2)另原判決就被告二人共
      犯實行販賣第三級毒品犯罪所得，漏未諭知連帶沒收，亦
      有未合。本件被告二人上訴仍執前詞否認犯行，而提起上
      訴，雖無理由。惟原判決既有前揭可議之處，仍屬無可維
      持，應由本院將原判決撤銷改判。爰審酌愷他命足以使施
      用者造成生理成癮性及心理依賴性，係屬戕害人身心之毒
      品；被告甲○○、丙○○二人正值青壯，竟不思以正當管
      道賺取所需，為謀一己之私利，即販賣第三級毒品愷他命
      予他人施用，嚴重損及國民健康，且犯後矢口否認販賣第
      三級毒品毒品犯行，並自恃渠等於電話聯繫之對話過程中
      已就毒品名稱避而不談、巧妙掩飾，心存僥倖，飾詞狡辯
      以圖卸責、態度惡劣，兼衡被告甲○○、丙○○二人販賣
      第三級毒品之次數及金額，並其素行、犯罪動機、手段等
      一切情狀，各量處有期徒刑7年6月，以示懲儆。
三、沒收部分
（一）按毒品危害防制條例第19條第1項固規定：「犯第4條至第
      9條、第12條、第13條或第14條第1項、第2項之罪者，其
      供犯罪所用或因犯罪所得之財物，均沒收之，如全部或一
      部不能沒收時，追徵其價額或以其財產抵償之。」但共同
      正犯之犯罪所得為現款時，因係合併計算，且於全部或一
      部不能沒收時，以其財產抵償之，為避免執行時發生重複
      沒收、抵償之情形，故各共同正犯之間係採連帶沒收主義
      ，於裁判時應諭知連帶沒收。本件被告甲○○、丙○○於
      事實欄一、（一）所示時、地，販賣第三級毒品愷他命與
      證人林韋嘉共計12次，每次5萬元，合計60萬元。於事實
      欄一、（二）所所示時間，分別以1萬5,000元之代價，販
      賣20公克第三級毒品愷他命與趙志國及其友人；再於94年
      12月14日凌晨某時，販賣價值共2 萬元之第三級毒品愷他
      命與趙志國及其友人；再以每包100公克，每公克750元之
      代價，販賣4包第三級毒品愷他命予趙志國及其友人，所
      得共計30萬元，業如上述。是被告、丙○○於事實欄一所
      示時、地販賣第三級毒品愷他命所得共計93萬5,000元，
      此為被告甲○○、丙○○販賣第三級毒品所得之財物，是
      均應依毒品危害防制條例第19條第1項之規定諭知連帶沒
      收之，如全部或一部不能沒收時，以其財產連帶抵償之。
（二）按「毒品危害防制條例第2條第2項規定，毒品依其成癮性
      、濫用性及對社會危害性分為四級，並就製造、運輸、販
      賣、意圖販賣而持有、以非法方法使人施用、引誘他人施
      用及轉讓等不同品項毒品之行為，分別定其處罰。至施用
      或持有第三、四級毒品，因其可罰性較低，故予除罪化，
      僅就施用及持有第一、二級毒品科以刑罰。惟鑑於第三、
      四級毒品均係管製藥品，特於同條例第11條之1明定無正
      當理由，不得擅自持有；第18條第1項後段復規定查獲之
      第三、四級毒品，無正當理由而擅自持有者，沒入銷燬之
      。從而，依同條例第18條第1項後段應沒入銷燬之毒品，
      專指查獲之施用、持有第三、四級毒品而言；倘係查獲之
      製造、運輸、販賣、意圖販賣而持有、以非法方法使人施
      用、引誘他人施用或轉讓之第三、四級毒品，既屬同條例
      相關法條明文規定處罰之犯罪行為，即非該條項應沒入銷
      燬之範圍。又同條例第19條第1項所定『供犯罪所用或因
      犯罪所得之物』，係指犯第4條至第9條、第12條、第13條
      或第14條第1項、第2項之罪所用或所得之物，不包括毒品
      本身在內，自不得為第三、四級毒品之沒收依據（以犯第
      四條第三項販賣第三級毒品罪為例，其供犯罪所用之物，
      當指『供販賣第三級毒品所用之物』而言；第三級毒品本
      身為販賣之標的，為遂行販賣該毒品使用之物，始屬『供
      犯罪《犯第四條第三項之販賣第三級毒品罪》所用之物』
      ，其理至明）。同條例對於查獲之製造、運輸、販賣、意
      圖販賣而持有、以非法方法使人施用、引誘他人施用及轉
      讓第三、四級毒品之沒收，並無特別規定，如其行為已構
      成犯罪，則該毒品即屬不受法律保護之違禁物，應回歸刑
      法之適用，依刑法第38條第1項第1款之規定沒收之。」，
      最高法院著有95年度臺上字第4358號、95年度臺上字第91
      1號判決可資參照。被告林韋嘉於95年4月6日為警查獲時
      扣得之如附表一編號二所示白色粉末（編號B3至B24，共
      22包），經送內政部警政署刑事警察局鑑定結果，均檢出
      第三級毒品愷他命成分（驗前總毛重30.70公克，包裝塑
      膠袋總重約5.26公克，共取0.31公克鑑定用罄，總餘25.1
      3公克），此有內政部警政署刑事警察局96年5月10日刑鑑
      字第0960049362號鑑定書1份在卷可稽，足認均屬第三級
      毒品愷他命無訛。而該第三級毒品愷他命係證人林韋嘉向
      被告甲○○購買所得，此業據證人林韋嘉證述在卷，而該
      毒品復係來自被告丙○○，則其自屬被告丙○○、甲○○
      所販賣之第三級毒品，而被告丙○○、甲○○販賣第三級
      毒品愷他命復構成犯罪，則揆諸上開說明，前開第三級毒
      品愷他命22包，均屬違禁物，就驗餘之第三級毒品愷他命
      ，應依修正前刑法第38條第1項第1款之規定，不論屬於被
      告所有與否，均宣告沒收（至鑑驗用罄之毒品，既已滅失
      ，自無庸再予以宣告沒收）。至盛裝前開第三級毒品愷他
      命之包裝塑膠袋共22個，業經被告甲○○、丙○○出售與
      證人林韋嘉，而非屬被告甲○○、丙○○所有，爰不予宣
      告沒收。
（三）至被告甲○○用以與被告丙○○及證人林韋嘉、趙志國聯
      繫販賣第三級毒品愷他命事宜所用之行動電話及其配用之
      門號0000000000號SIM卡，及被告丙○○用以與被告甲○○聯繫販賣第三級毒品愷他命事宜所用之行動電話及其配
      用之門號0000000000號SIM卡，業據被告甲○○於原審審
      理中供稱：「有時我自己的電話打到沒錢時，會跟別人借
      來用，有時會借好幾天，但不會借好幾個月。」等語、丙○○於原審審理中供稱：「我常在使用的電話，是我自己
      所有。跟別人借的只是偶爾借用。」等語在卷，又上開2
      門號及其配用之行動電話既分別係被告甲○○、丙○○長
      期供作毒品交易聯繫所用，則已與暫時借用之性質有別，
      況上開門號及其配用之行動電話既係聯絡毒品交易之重要
      工具，被告2人顯無可能竟以向他人暫時借用之門號及行
      動電話充之，而承擔該門號及其配用之行動電話遭出借人
      取回後，向被告2人購買第三級毒品愷他命之買家即無從
      以上開慣用之門號與被告2人聯繫，致毒品交易無從達成
      之風險。再者，目前臺灣各家電信業者均認客戶於申請門
      號並取得SIM卡後，即取得該SIM卡之所有權，此有司法院
      97年5月6日院台廳刑一字第0970009760號函可稽，是堪認
      上開門號0000000000號SIM卡1張及其配用之行動電話1支
      均係被告甲○○所有；門號0000000000號SIM卡1張及其配
      用之行動電話1支均係被告丙○○所有，並依共同正犯責
      任連帶原則，依毒品危害防制條例第19條第1項規定，對
      被告甲○○、丙○○均諭知沒收，如全部或一部不能沒收
      時，追徵其價額。
四、不另為無罪諭知部分
（一）公訴意旨略以：被告甲○○、丙○○共同基於販賣第三級
      毒品愷他命之概括犯意，於95年3月起至95年4月6日止，
      在某不詳地點，以1公克950元之代價，連續多次販賣第三
      級毒品愷他命予林韋嘉；又於94年11月9日起至95年4月6
      日止，除如前論罪科刑之96年12月12日、14日及16日三次
      販賣第三級毒品愷他命予趙志國外，尚在桃園市凱稅KTV
      包廂內，以1公克500至600元之代價，連續多次販賣第三
      級毒品愷他命予趙志國云云，因認此部分亦涉犯毒品危害
      防制條例第4條第3項販賣第三級毒品罪嫌云云。
（二）按犯罪事實應依證據認定之，無證據不得認定犯罪事實；
      又不能證明被告犯罪或其行為不罰者，應諭知無罪之判決
      ，刑事訴訟法第154條第2項、第301條第1項分別定有明文
      。
（三）經查，證人林韋嘉於警詢中證稱：「我於94年9月間至95
      年2月底，向甲○○購買約12次毒品，每次新臺幣5至6萬
      元，95年3月起毒品才是向臺中綽號『志明』之人購得。
      我跟甲○○買第三級毒品1公克是950元，賣出去是1,100
      至1,300元，自94年9月至95年4月6日販賣。」等語在卷，
      是依證人林韋嘉所證，其販賣第三級毒品愷他命之期間固
      係自94年9月間某日起至95年4月6日止，惟其於95年3月起
      之愷他命來源已非被告甲○○，又本院復查無其他積極證
      據足認被告甲○○、丙○○於95年3月起至95年4月6日間
      ，有何販賣第三級毒品愷他命與證人林韋嘉之情事。再者
      ，證人趙志國於原審審理中證稱：「我在94年11月被羈押
      之前及94年12月7日釋放出來之後，都有施用第三級毒品
      愷他命，但毒品來源不同。我在94年12月7日出來之後，
      在94年12月9日是甲○○第一次和我聯絡，期間我都在家
      裡幫忙。」等語甚詳，是亦難認證人趙志國於94年11月9
      日起至94年12月8日止之第三級毒品愷他命來源係購自被
      告甲○○，又揆諸前述，本院亦查無何積極證據足認被告
      甲○○、丙○○於94年12月17日起至95年4月6日止，有何
      販賣第三級毒品愷他命與證人趙志國之情事。另證人趙志
      國警詢時雖稱：以每1公克購買價格500元至600元，在桃
      園市『凱悅』ＫＴＶ包廂內，向甲○○購買5至6次第三級
      毒品愷他命；惟本件販賣第三級毒品愷他命予趙志國部分
      ，除前述論罪科刑之96年12月12日、14日及16日三次販賣
      ，有通訊監察譯文佐證外，對其餘部分，並無其他證據佐
      證。且上開趙志國警詢供述之真意，應係陳述購買愷他命
      ，每一公克之價格，而非供述每次僅購買一公克。
（四）綜上，公訴意旨認被告甲○○、丙○○涉犯此部分販賣第
      三級毒品罪嫌，洵屬無據，徵諸前揭法律規定及判例意旨
      ，此部分核屬不能證明被告犯罪。惟公訴人認此部分如成
      立犯罪，與前開經本院認定成立之販賣第三級毒品犯行具
      連續犯裁判上一罪關係，爰不另為無罪之諭知，附此敘明
      。
據上論斷，應依刑事訴訟法第369條第1項前段、第364條、第299
條第1項前段，毒品危害防制條例第4條第3項、第19條第1項，刑
法第11條前段、第2條第1項前段，修正前刑法第28條、第56條、
第47條、第38條第1項第1款，判決如主文。
本案經檢察官張熙懷到庭執行職務。
中    華    民    國    97    年    10    月    28    日
                  刑事第十四庭  審判長法  官 陳志洋
                                      法  官 謝靜慧
                                      法  官 梁耀鑌
以上正本證明與原本無異。
如不服本判決，應於收受送達後十日內向本院提出上訴書狀，其
未敘述上訴之理由者並得於提起上訴後十日內向本院補提理由書
（均須按他造當事人之人數附繕本）。
                                      書記官 莊淑茹
中    華    民    國    97    年    10    月    31    日
附錄論罪科刑法條
毒品危害防制條例第四條第三項：
製造、運輸、販賣第三級毒品者，處五年以上有期徒刑，得併科
新臺幣五百萬元以下罰金。
附表一：
┌──┬────────┬──────────────┐
│編號│犯罪所得        │備註                        │
├──┼────────┼──────────────┤
│ 一 │60萬元          │被告丙○○、甲○○於事實欄一│
│    │                │、（一）販賣第三級毒品愷他命│
│    │                │所得財物                    │
├──┼────────┼──────────────┤
│ 二 │1萬5,000元      │被告丙○○、甲○○於事實欄一│
│    │                │、（二）販賣第三級毒品愷他命│
│    │                │所得財物                    │
├──┼────────┤                            │
│ 三 │2萬元           │                            │
├──┼────────┤                            │
│ 四 │30萬元          │                            │
└──┴────────┴──────────────┘
附表二：
┌──┬──────────┬────────────┐
│編號│物品名稱            │備註                    │
├──┼──────────┼────────────┤
│ 一 │第三級毒品愷他命22包│被告林韋嘉於95年4月6日為│
│    │                    │警查獲時扣得（編號B3 至 │
│    │                    │B24），經送內政部警政署 │
│    │                    │刑事警察局鑑定結果，均檢│
│    │                    │出第三級毒品愷他命成分（│
│    │                    │驗前總毛重30.70公克，共 │
│    │                    │取0.31公克鑑定用罄，總餘│
│    │                    │25.13公克）             │
└──┴──────────┴────────────┘
附表三：
┌──┬──────────┬────────────┐
│編號│物品名稱            │備註                    │
├──┼──────────┼────────────┤
│ 一 │門號0000000000號SIM │被告甲○○所有用以與被告│
│    │卡1張及其配用之行動 │丙○○及證人林韋嘉、趙志│
│    │電話1支             │國聯繫販賣第三級毒品愷他│
│    │                    │命事宜所用之物          │
├──┼──────────┼────────────┤
│ 二 │門號0000000000號SIM │被告丙○○所有用以與被告│
│    │卡1張及其配用之行動 │甲○○聯繫販賣第三級毒品│
│    │電話1支             │愷他命事宜所用之物      │
└──┴──────────┴────────────┘


司法院資訊處製作；財團法人民間司法改革基金會備份。
